【裁判字號】    97,繼,229
【裁判日期】    970430
【裁判案由】    拋棄繼承
【裁判全文】
臺灣嘉義地方法院民事裁定               97年度繼字第229號
抗  告  人  丙○○
            乙○○    住同上列.
                      身分證統.
上列一人
法定代理人  丁○○    住同上列.
上列當事人間請求拋棄繼承事件，抗告人對於民國97年3月19日
本院第一審裁定提起抗告，本院裁定如下：
    主    文
原裁定撤銷。
抗告人拋棄繼承之聲請准予備查。
抗告費用由抗告人負擔。
    理    由
一、抗告意旨略以：抗告人之父親甲○○（男，民國○○年○月○○
    日生，身分證統一編號：Ｚ000000000號，生前住嘉義縣水上
    鄉○○村○○鄰○○街37巷11號）與抗告人母親於72年4月12
    日結婚，抗告人母親因家庭暴力，而於80年間攜同抗告人離
    家，嗣雙方即未再聯絡，已於96年6月22日協議離婚，當時
    被繼承人身體無恙，雙方離婚後更無往來，且抗告人亦不知
    被繼承人死亡，其他親友復未告知及寄送訃聞，直至97年2
    月25日接獲鈞院嘉義簡易庭開庭通知及起訴狀繕本，始知悉
    被繼承人已於96年8月29日死亡，隨即於97年2月26日向鈞院
    聲明拋棄繼承，並未逾期，爰請求廢棄原裁定，准予拋棄繼
    承。
二、按「繼承人得拋棄其繼承權」。「前項拋棄，應於知悉其得
    繼承之時起二個月內以書面向法院為之」，修正前民法第11
    74條第1項、第2項前段定有明文。又民法第1174條第2項已
    於96年12月14日修正及於97年1月2日公布（同年月4日生效
    ）規定：「前項拋棄，應於知悉其得繼承之時起三個月內以
    書面向法院為之」，而依同時修正公布之民法繼承編施行法
    第1條之1第1項規定：「繼承在民法繼承編中華民國96年12
    月14日修正施行前開始且未逾修正施行前為限定或拋棄繼承
    之法定期間者，自修正施行之日起，適用修正後限定或拋棄
    繼承之規定」。
三、經查，本件聲請人聲明拋棄被繼承人甲○○繼承權利，而被
    繼承人甲○○係於96年8月29日死亡，有除戶戶籍謄本在卷
    可稽。聲請人為被繼承人之子女，亦有繼承系統表及戶籍謄
    本附卷足參，乃法定繼承人。又聲請人主張其等未逾拋棄繼
    承期間之事實，已據提出戶籍謄本、本院嘉義簡易庭通知書
    、第三人台灣中小企業銀行股份有限公司起訴狀影本各1份
    附卷可憑，並核與證人即抗告人母親丁○○證述：伊與夫甲
    ○○吵架，後來在80年時離家，離家後都沒有與甲○○聯絡
    ，一直到去年6月間，甲○○去找伊胞弟要求伊與其離婚，
    離婚後也沒有聯絡，伊離家後，甲○○照顧二個子女，伊照
    顧長女與四女，就是聲請人二人，抗告人二人都與爸爸及另
    二個姊妹沒有互動，伊以前會回去看小孩，因為甲○○會打
    小孩，就叫伊不要回去看小孩，甲○○過世伊等不知道，另
    外二個子女及其他親戚也沒有通知伊等，所以小孩也不知道
    ，伊等要是知道，小孩也應該回去奔喪，伊於二月底接到法
    院通知才知道甲○○過世，被繼承人的父母及祖父母都不在
    了等語，及證人即抗告人舅父陳火壽亦證述：抗告人母親回
    到娘家後，就沒有與被繼承人聯絡，一直都沒有聯絡，被繼
    承人過世，抗告人等沒有回去奔喪等語相符（均見97年4月
    25 日訊問筆錄），應堪採信。則揆諸前揭法律規定，本件
    繼承在上述民法修正公布施行前開始，迄抗告人知悉其等得
    繼承之時起算，未逾修正施行前為拋棄繼承之法定期間，即
    應自97年1月4日修正施行之日起，適用修正後拋棄繼承之規
    定，應於知悉其得繼承之時起3個月內以書面向法院為之。
    抗告人於97年2月25日接獲開庭通知後，隨即於同年2月26日
    具狀向本院聲明拋棄繼承，有聲請狀上本院收狀日期戳章可
    佐，未逾3個月之法定期限，其拋棄繼承之聲明，於法尚無
    不合，抗告人聲明廢棄原裁定，為有理由，原裁定應予撤銷
    。
四、爰裁定如主文。
中    華    民    國    97    年    4     月    30    日
                      家事法庭法  官  李文輝
以上正本係照原本作成。
如對本裁定抗告，須於裁定送達後10日之不變期間內，向本院提
出抗告狀，並繳納抗告費新臺幣1,000元。
中    華    民    國    97    年    4     月    30    日
                              書記官  黃秀嬌


司法院資訊處製作；財團法人民間司法改革基金會備份。
